---
title: "Dehnbare Stoffe"
author: "Justus Weyers"
date: "`r Sys.Date()`"
output:
  html_document:
    df_print: paged
  pdf_document: default
---
# Versuch 1

## Thema

## Fragestellung

## Materialien

## Durchführung

Die Gewichte werden gewogen und die Messunsicherheiten berechnet.
Gewichte:
```{r}
Gewichte <- read.csv("Gewichte.csv", sep=";", dec=",")
Gewichte[,c(1,2)]
```

Messunsicherheiten: 
$$u_m=\frac{a}{2\sqrt{3}}= \frac{0,0001kg}{2\sqrt{3}}=2,9*10^{-5}kg$$

Die Auslekung wird abgelesen (Messskala in mm). Dies bedeutet eine Ungenauigket der Skala von:
$$u_{Skala}=\frac{a}{2\sqrt{6}}= \frac{0,001m}{2\sqrt{6}}=2,0*10^{-4}m$$


## Fehlerquellen 

## Beobachtung 

## Messung
Unsere Messergebnisse sind als csv-Datei abgespeichert:

```{r}
Messreihe <- read.csv("Messreihe.csv", sep=";", dec=",")
colnames(Messreihe)=c("Gewicht", "Auslenkung1",  "Auslenkung2", "a", "b")
Messreihe[,c(1,2)]
```



## Interpretation

Zur besseren Interpretation der Messergebnisse wird die Anfangshöhe des Gummibandes als Nullauslenkung $x_0$ definiert und von den anderen Messwerten subtrahiert. 
Da die wirkende Kraft die Gewichtskraft $F=m*g$ ist gilt folgende Formel:

$$F = m * g = D*x$$
$$\rightarrow D =\frac{m*g}{x}$$
Die Unsicherheit ergibt sich daher aus folgender Formel:

$$u_D=\sqrt{(\frac{\partial{D}}{\partial{m}}*u_m)^2+(\frac{\partial{D}}{\partial{x}}*u_x)^2}$$
Mit:
$$\frac{\partial{D}}{\partial{m}} = \frac{g}{x}$$
$$\frac{\partial{D}}{\partial{x}} = -\frac{m*g}{x^2}$$
$$u_D=\sqrt{(\frac{g}{x}*u_m)^2+(-\frac{m*g}{x^2}*u_x)^2}$$


```{r}
# Erdbeschleunigung
g = 9.81 #m/s^2
u_m = 2.9*10**(-5) #kg
u_x = 2.0*10**(-4) #m

# Daten einlesen
Messreihe <- read.csv("Messreihe.csv", sep=";", dec=",")
colnames(Messreihe)=c("Gewicht", "Auslenkung1",  "Auslenkung2", "a", "b")

# Nullwerte abziehen
# Messreihe$Auslenkung1 <- Messreihe$Auslenkung1 - 11.2

# Einheitenrechnung
# Messreihe$Gewicht <- Messreihe$Gewicht/1000 #kg
# Messreihe[, c(2,3)] <-  Messreihe[, c(2,3)]/100 #m

# Testplot
# plot(x=Messreihe$Auslenkung2, y=Messreihe$Gewicht, 
#      ylim=c(0,500),
#      xlim=c(0,50))
# points(x=Messreihe$Auslenkung1, y=Messreihe$Gewicht)

# Subset
Messreihe1 <- Messreihe[, c(1,2)]
Messreihe1$Kraft <- Messreihe1$Gewicht * g

unsicherheit_funktion <- function(x,m){
 
  return( sqrt( ((g/x)*u_m)**2 + ((-m*g/x**2)*u_x)**2 ))
}

Messreihe1$u_Federkonstante <- unsicherheit_funktion(x=Messreihe1$Auslenkung1,m=Messreihe1$Gewicht)

Messreihe1$Federkonstante <- Messreihe1$Kraft/Messreihe1$Auslenkung1

plot(x=Messreihe1$Auslenkung1, y=Messreihe1$Federkonstante)
plot(x=Messreihe1$Auslenkung1, y=Messreihe1$Kraft)
```

