---
title: "Dehnbare Stoffe"
author: "Justus Weyers"
date: "`r Sys.Date()`"
output:
  html_document:
    df_print: paged
  pdf_document: default
---
# Versuch 1

## Thema

## Fragestellung

## Materialien

## Durchführung

Die Gewichte werden gewogen und die Messunsicherheiten berechnet.
Gewichte:
```{r}
Gewichte <- read.csv("Gewichte.csv", sep=";", dec=",")
Gewichte[,c(1,2)]
```

Messunsicherheiten: 
$$u_m=\frac{a}{2\sqrt{3}}= \frac{0,0001kg}{2\sqrt{3}}=2,9*10^{-5}kg$$

Die Auslekung wird abgelesen (Messskala in mm). Dies bedeutet eine Ungenauigket der Skala von:
$$u_{Skala}=\frac{a}{2\sqrt{6}}= \frac{0,001m}{2\sqrt{6}}=2,0*10^{-4}m$$
!Ruhezustand erklären!

## Fehlerquellen 

## Beobachtung 

## Messung
Mittels Excel werden die Daten aufgenommen und als csv-Datei exportiert.
An dieser Stelle können die erhobenen Messwerte zum Zwecke der Interpretatuion aus dieser csv-Datei eingelesen und aufgeführt werden.

```{r}
Messreihe <- read.csv("Messreihe.csv", sep=";", dec=",")
colnames(Messreihe)=c("Gewicht", "Auslenkung1",  "Auslenkung2", "x_Haken", "x_0_Ende")
Messreihe[,c(1,2)]
```



## Interpretation

### Berechnung der Gewichts- und Zugkraft

Zur Interpretation der Messergebnisse wird die Anfangshöhe des Gummibandes $x_0$, diese beträgt $11,2 cm$, von den anderen Messwerten subtrahiert, siehe entsprechenden Messwert für ein Gewicht von $0g$.
Zudem werden die Einheiten in die SI-Einheite umgerechnet, um den Einheitenbezug korrekt zu halten.

Im Anschluss wird die Kraft $F_{G,i}$ in Newton berechnet, die für das Gewicht $m_i$ auf das Gummiband wirkt.
Im Folgenden wird, wenn die Unterscheidung zwischen Gewichts- und Zugkraft aufgrund des gleichen Betrages im zu untersuchenden Ruhezustand unsinnig ist, von einer sematischen Unterscheidung von $F_G$ und $F_{Zug}$ abgesehen und stattdessen verallgemeinernd von der wirkenden Kraft $F$ gesprochen.

Im Anschluss wird ein Kraft-Auslenkung Schaubild erstellt.

Wird $F$ gegen $x_i$ aufgetragen, ergibt sich  optisch ab einer Auslenkung von $5cm$ ein etwa linearer Zusammenhang. 
Im Bereich zwischen einer Auslenkung von $0cm$ und $5cm$ kann das Ausdehnungsverhalten des Gummibandes unter einer Gewichtsbelastung nicht als linear und somit nicht durch eine Federkonstante beschrieben werden.

```{r}
# Nullwerte(x_0 = 11,2cm) abziehen
Messreihe$Auslenkung1_x0 <- Messreihe$Auslenkung1 - 11.2

# Einheitenbezug
Messreihe$Gewicht_kg <- Messreihe$Gewicht/1000 #g -> kg
Messreihe$Auslenkung1_x0_m <-  Messreihe$Auslenkung1_x0/100 #cm -> m

# ERDBESCHLEUNIGUNG
g = 9.81 #m/s^2

# Berechnung von F_G
Messreihe$Kraft <- Messreihe$Gewicht_kg * g #N

# Testplot
plot(x=Messreihe$Auslenkung1_x0_m, y=Messreihe$Kraft,#, 
     xlab="Auslenkung x [m]",
     ylab="Kraft F [N]",
     las = 1, main = "Kraft-Auslenkungs-Schaubild"
     )
```

### Berechnung der Federkonstanten

Da die Gewichtskraft $F_G=m*g$ und die Zugkraft des Gummibandes $F_{Zug} = x * D$ im Ruhezustand im Gleichgewicht zueinander stehen, gilt folgende Formel:

$$F_G = m * g = D*x = F_{Zug}$$

Mit:
* $D$: Federkonstante
* $m$: Masse des Gewichtes,
* $x$: Auslenkung,
* $g$: Erdbeschleunigung ($9,81\frac{m}{s^2}$).

Daraus ergibt sich für die Federkonstante D:
$$D =\frac{m*g}{x}$$
Wird diese für jede Auslenkung $x_i$ berechnet und über diese aufgetragen ergibt sich folgendes Schaubild:
```{r}
Messreihe$Federkonstante <- Messreihe$Gewicht_kg*g/Messreihe$Auslenkung1_x0_m
plot(x=Messreihe$Auslenkung1_x0_m, y=Messreihe$Federkonstante,
     xlab="Auslenkung x [m]",
     ylab="Wert der Federkonstante [N/m]",
     las = 1, main = "Federkonstante-Auslenkungs-Schaubild"
     )
```

Auch hier wird auf optische Weise ersichtlich, dass es erst ab einer Auslenkung von ca. $5cm$ sinnvoll ist von einer Federkonstanten zu sprechen.

Die Unsicherheit der Federkonstanten $u_D$ ergibt sich gemäß der Gaussschen-Fehlerfortpflanzung aus folgender Formel:

\begin{equation}
\begin{split}
u_D &= \sqrt{(\frac{\partial{D}}{\partial{m}}*u_m)^2+(\frac{\partial{D}}{\partial{x}}*u_x)^2}\\
u_D &=\sqrt{(\frac{g}{x}*u_m)^2+(-\frac{m*g}{x^2}*u_x)^2}\\
\end{split}
\end{equation}

Dabei berechnet sich die Unsicherheit der Masse $u_m$ aus der bereits im Teil \textit{Durchführung} festgestellten Skalenungenauigkeit und der Geräteungenauigkeit.
Die Unsicherheit der Auslenkung besteht aus der ebenfalls dort festgestellten Skalenungenauigkeit.

```{r}
# BAUSTELLE: Hier fehlt noch die Geräteungenauigkeit der Waage
u_m = 2.9*10**(-5) #kg
# Auslenkungsungenauigkeit 
u_x = 2.0*10**(-4) #m

# Berechnung der Messunsicherheit der Federkonstanten
u_D_funktion <- function(x,m){
  sqrt(((g/x)*u_m)**2+((-m*g/x**2)*u_x)**2)
}
 
Messreihe$u_Federkonstante <- u_D_funktion(x=Messreihe$Auslenkung1_x0_m, m=Messreihe$Gewicht_kg)
```

