---
title: "Kaloriemeter"
author: "Milena Mensching und Justus Weyers"
date: "`r Sys.Date()`"
output: pdf_document
---

# Versuch 1

## Thema

## Versuchsaufbau
Im Messzylinder werden 100 und 70 ml Wasser abgemessen und anschließendin das Kaloriemeter gefüllt.
In diesem Zustand wird dessen Masse gemessen.
Dann wird der in Abbildung () gezeigte Stromkreis aufgebaut.

Das Kaloriemeter 

## Durchführung

## Fehlerbetrachtung

## Beobachtungen
Erhitzung des Kaloriemeters
```{r}
zeitreiheErhitzung <- read.csv("Daten/Messreihe.csv", sep = ";", dec=",")[,10:11]
colnames(zeitreiheErhitzung) <- c("Zeit_s", "Temperatur")
plot(x=zeitreiheErhitzung$Zeit_s, y=zeitreiheErhitzung$Temperatur)
lm <- lm(zeitreiheErhitzung$Temperatur~zeitreiheErhitzung$Zeit_s)
summary(lm)
```


## Auswertung

## Interpretation


# Versuch 2

## Thema

## Versuchsaufbau
""

## Durchführung

## Fehlerbetrachtung

## Beobachtungen

Oranges Metall:
Durchmesser_Groß: 2,49cm
Durchmesser_klein: 0,58cm
Höhe_groß: 4,52mm
Höhe_klein: 0,815mm
Masse: 198,0g

Graues Metall:
Durchmesser_Groß: 2,50cm
Durchmesser_klein:0,635
Höhe_groß:4,515cm
Höhe_klein:0,85mm
Masse: 176,12

# Wasserverdrängung
Orangenes Metall:
```{r}
58-35
```
Graues Metall:
```{r}
57-35
```
# Oranges Metall
# Wassermasse
Wassermasse mit Becherglas:235,5g
Becherglas leer: 97,4g
Wassermasse ohne Becherglas:
T_A (Warmes Wasser):  50,0°C
T_B (Mischtemp): (vorläufig 46,1°C) (dann 44,9) (eigeloggt: 44,2g)

# Graues Metall
Wassermasse mit Becherglas:241,3g
Wassermasse ohne Becherglas:
T_A (Warmes Wasser):  49,1°C
T_B (Mischtemp): (vorläufig 44,1°C) (dann 43,4) (eigeloggt 42,8)

## Auswertung

## Interpretation